【裁判字號】    89,上訴,2425
【裁判日期】    900213
【裁判案由】    公共危險等
【裁判全文】
臺灣高等法院臺中分院刑事判決                  八十九年度上訴字第二四二五號
    上  訴  人  臺灣苗栗地方法院檢察署檢察官
    被      告  丁○○
    輔  佐  人  戊○○○
    指定辯護人  本院公設辯護人 乙○○
右上訴人因公共危險等案件，不服台灣苖栗地方法院八十九年度訴字第二三七號，中
華民國八十九年十月二十三日第一審判決（起訴案號：台灣苖栗地方法院檢察署八十
九年度偵字第二三七號），提起上訴，本院判決如左：
      主  文
上訴駁回。
      理  由
一、本案經本院審理結果，認第一審判決被告無罪，認事用法並無不當，應予維持，
    並引用第一審判決書記載之證據及理由（如附件）。
二、上訴人即檢察官以被告於警訊時對於如何放火，何處取得汽油，潑灑何處，放火
    後工具棄置何處等情節均詳細說明，且精神鑑定係事後所作，是否得以精神鑑定
    認被告行為時處於精神分裂狀態等為由上訴，惟查被告經送請財團法人為恭紀念
    醫院鑑定其案發時之精神狀態，鑑定結果認綜合病史、心理測驗，及綜合會談當
    時精神狀態檢查：個案（即被告）過去雖曾使用過安非他命、強力膠與酒精，但
    都尚未達藥物依賴與濫用的診斷，且在使用期間均未曾出現過幻覺、妄想或生活
    作息混亂的惰形；個案的家族中也沒有明顯情神疾病史；但個案的病情性格即比
    較退縮、人際關係疏離、心理有壓力也不會找人談；據其家人表示，個案在開始
    出現精神症狀之前，在投資生意失收，後開始有情緒低落、日常功能退化、情緒
    不穩情形出現，之後開始有自言自語、語無倫次、聽幻覺與妄想出現，並且因為
    縱火的行為，大吵大鬧，而被送院治療；而入院期問，病歷記錄中，個案確有出
    現明顯的聽幻覺、妄想與怪異行為，因此開始以藥物治療；因為個案出現急性精
    神症狀的時間有一個月以上，但不足六個月，所以診斷為類精神分裂病，但若加
    上個案的前驅期，則應有一年左右的時問，所以個案疑似應有精神分裂病的診斷
    。另外個案主訴之情緒症狀，包含有憂鬱症狀與輕微躁症症狀，雖然在住院期問
    ，這些症狀並不明顯，但仍需排除。結論：所以整體而言，個案於案發當時，明
    顯的精神症狀，確有影響到個案的行為能力，以致出現個案自己都無法解釋的行
    為，且在急性精神病症狀期間，個案對自己的行為表現常會有認知扭曲的情形，
    以致於他認為他的所作所為，沒有任何問題；加上個案於入院時明顯的精神症狀
    ，如幻覺與妄想均可能影響到個案當時的判斷能力，所以於案發當時，個案應是
    處於心神喪失的情況等語，有為恭紀念醫院八十九年八月三十一日（八九）為恭
    醫字第０九二九號函所附司法鑑定報告書附於原審卷中可參，原審業於理由中敘
    述綦詳，上訴人並未提出證據證明被告於為本件犯行時非處於心神喪失狀態，上
    訴並無理由，應予駁回。
三、據上論斷，應依刑事訴訟法第三百七十三條、第三百六十八條，判決如主文。
本案經檢察官甲○○到庭執行職務。
中      華      民      國      九十      年      二      月    十三    日
                                  臺灣高等法院臺中分院刑事第九庭
                                        審判長法  官  陳  筱  珮
                                              法  官  古  金  男
                                              法  官  康  應  龍
右正本證明與原本無異。
如不服本判決應於收受送達後十日內向本院提出上訴書狀，其未述上訴之理由者並
得於提起上訴後十日內向本院補提理由書（均須按他造當事人之人數附繕本）。
                                              書記官  黃  薰  慧
中      華      民      國      九十      年      二      月    十五    日
                                                                        Ｄ
臺灣苗栗地方法院刑事判決                          八十九年度訴字第二三七號
    公  訴  人  臺灣苗栗地方法院檢察署檢察官
    被      告  丁○○  男  三十五歲（民國○○○年○月○日生）
                        住苗栗縣頭屋鄉獅潭村八鄰獅潭九九號
                        身分證統一編號：Ｋ一二六八九八四七號
    指定辯護人  本院公設辯護人  蔡文亮
右列被告因公共危險案件，經檢察官提起公訴（八十九年度偵字第一五七五號），本
院判決如左：
    主  文
丁○○無罪。但應令入相當處所，施以監護壹年。
    理  由
一、公訴意旨略以：被告丁○○於民國（下同）八十九年四月七日下午三時許，在苗
    栗縣頭屋鄉獅潭村八鄰獅潭一０二號，現供告訴人丙○○使用之住宅前，持五公
    升裝之塑膠水桶內盛高級汽油潑灑該住宅牆壁，再以打火機放火引燃起火，經丙
    ○○及時發現加以撲滅，僅毀壞該住宅牆壁，而未燒燬該住宅。旋即為警循線查
    獲，並查扣被告丁○○所有之塑膠桶一個。
二、按心神喪失人之行為，不罰；又行為不罰者，應諭知無罪之判決。刑法第十九條
    第一項、刑事訴訟法第三百零一條第一項後段分別定有明文。又因心神喪失而不
    罰者，得令入相當處所，施以監護，亦為刑法第八十七條所明定。
三、經查，公訴意旨所指右揭事實，業據被告丁○○坦承不諱，核與告訴人丙○○於
    警訊及偵審中之指訴、及證人即前往現場處理警員林世明到庭證述之情節相符，
    並有現場相片三幀在卷為憑及放火所用之塑膠桶一個扣案可稽，事證明確，被告
    犯行應堪認定。惟被告為前揭犯行時之精神狀態有疑，除被告之警訊筆錄所載被
    告之回答可見端倪外，亦據告訴人丙○○及證人林世明到庭證述明確。茲本院將
    被告送請財團法人為恭紀念醫院鑑定其案發時之精神狀態，鑑定結果認綜合病史
    、心理測驗，及綜合會談當時精神狀態檢查：個案（即被告）過去雖曾使用過安
    非他命、強力膠與酒精，但都尚未達藥物依賴與濫用的診斷，且在使用期間均未
    曾出現過幻覺、妄想或生活作息混亂的惰形；個案的家族中也沒有明顯情神疾病
    史；但個案的病情性格即比較退縮、人際關係疏離、心理有壓力也不會找人談；
    據其家人表示，個案在開始出現精神症狀之前，在投資生意失收，後開始有情緒
    低落、日常功能退化、情緒不穩情形出現，之後開始有自言自語、語無倫次、聽
    幻覺與妄想出現，並且因為縱火的行為，大吵大鬧，而被送院治療；而入院期問
    ，病歷記錄中，個案確有出現明顯的聽幻覺、妄想與怪異行為，因此開始以藥物
    治療；因為個案出現急性精神症狀的時間有一個月以上，但不足六個月，所以診
    斷為類精神分裂病，但若加上個案的前驅期，則應有一年左右的時問，所以個案
    疑似應有精神分裂病的診斷。另外個案主訴之情緒症狀，包含有憂鬱症狀與輕微
    躁症症狀，雖然在住院期問，這些症狀並不明顯，但仍需排除。結論：所以整體
    而言，個案於案發當時，明顯的精神症狀，確有影響到個案的行為能力，以致出
    現個案自己都無法解釋的行為，且在急性精神病症狀期間，個案對自己的行為表
    現常會有認知扭曲的情形，以致於他認為他的所作所為，沒有任何問題；加上個
    案於入院時明顯的精神症狀，如幻覺與妄想均可能影響到個案當時的判斷能力，
    所以於案發當時，個案應是處於心神喪失的情況等語。此有上開醫院八十九年八
    月三十一日（八九）為恭醫字第０九二九號函所附司法鑑定報告書中載明可考。
    依上鑑定結果，被告為本案犯行時，係為心神喪失人，則揆諸前開條文規定，應
    認被告之行為不罰，依法自應為無罪之諭知。
三、再查，上開鑑定書中亦提及：被告在前開鑑定會談當時，雖然神智清楚，言談合
    宜，否認有幻覺或妄想，認知判斷能力正常，但態度防衛、表情平淡、且完全沒
    有病識感，不認為自己有任何精神症狀，雖然應無明顯精神耗弱或心神喪失的可
    能，但若未再接受精神科治療，則個案的症狀有再發的可能，並且可能再次影響
    到其判斷與行為能力等語。是本院認被告行為雖屬不罰，然為預防及矯治，應令
    被告入相當處所，施以監護一年，以收其效。
據上論斷，應依刑事訴訟法第三百零一條第一項後段，刑法第八十七條第一項、第三
項，判決如主文。
中      華      民      國    八十九    年      十      月    二十三    日
                                        臺灣苗栗地方法院刑事庭
                                            法  官  周  淡  怡
右正本證明與原本無異。
如不服本判決，應於判決送達後十日內向本院提出上訴狀( 應附繕本 )，上訴於
臺灣高等法院台中分院。
                                            書記官  尤  旗  樟
中      華      民      國    八十九    年      十      月     二十四   日


司法院資訊處製作；財團法人民間司法改革基金會備份。
